臺灣高等法院高雄分院刑事判決　　　　99年度上訴字第1772號
上　訴　人
即　被　告　李泓銘
選任辯護人　洪文佐律師
上列上訴人因偽造文書等案件，不服臺灣高雄地方法院99年度訴
字第421 號、99年度易字第509 號中華民國99年8 月12日第一審
判決（起訴案號：臺灣高雄地方法院檢察署98年度偵字第33580
號、追加案號: 同署99年度偵字第1333號），提起上訴，本院判
決如下：
    主  文
原判決關於李泓銘行使偽造私文書罪共伍罪、幫助詐欺取財罪壹
罪部分暨其應執行刑均撤銷。
李泓銘被訴行使偽造私文書、行使變造特種文書、行使變造身分
證、詐欺取財、詐欺得利、幫助詐欺取財，均無罪。
    理  由
一、公訴意旨略以：被告李泓銘意圖為自己不法之所有，基於侵
    占遺失物之故意，於民國98年1 月間某日，在高雄市左營區
    ○○○○街上拾獲林彥璋所有之身分證、汽車駕照後，將其
    侵占入己（侵占遺失物部分，原審判處新台幣伍仟元確定）
    ，因蔡嘉祐積欠其新臺幣（下同）2 萬元之債務，與蔡嘉祐
    相互間基於詐欺、行使偽造私文書及變造特種文書之犯意聯
    絡，於98年3 月間某日，李泓銘要求蔡嘉祐攜帶大頭照前往
    高雄市左營區○○○路上之超峰快遞，李泓銘將現金2 萬元
    及其所拾獲上開林彥璋之身分證、汽車駕照連同蔡嘉祐之照
    片，寄至臺北市○○路上某超峰快遞予姓名年籍不詳之成年
    男子，委其將蔡嘉祐所有之照片變造黏貼在林彥璋之身分證
    、汽車駕照上，並留有蔡嘉祐所有之行動電話供聯絡。俟一
    星期後，上開姓名年籍不詳之成年男子，撥打電話予蔡嘉祐
    ，約其在高雄縣岡山鎮上統聯客運，將變造完成之貼有蔡嘉
    祐照片之身分證及汽車駕照交付予蔡嘉祐後，李泓銘遂要求
    蔡嘉祐撥打各大報紙分類廣告上「辦手機，換現金」之電話
    ，要求其前往各大通訊行辦理手機及門號，將手機變賣予姓
    名年籍不詳刊登廣告之成年男子後，所得款項全數交付予李
    泓銘用以清償欠款，蔡嘉祐遂獨自持上開變造之證件，於附
    表所示之時間攜往附表所示之各通訊行，偽以林彥璋之名義
    據以辦理手機及附表所示之行動電話門號，並在附表所示行
    動電話服務申請書（共9 份）之「申請人姓名欄」、「申請
    人簽章欄」偽簽「林彥璋」之署名，再將各該行動電話申請
    書交付予各該通訊行之服務人員，憑以申辦前開手機及行動
    電話門號而行使之，並致各該通訊行之服務人員陷於錯誤，
    交付前開手機及行動電話門號予蔡嘉祐，足以生損害於林彥
    璋、附表所示之通訊行及遠傳、臺灣大哥大及威寶電信公司
    對顧客資料管理之正確性；前開手機由蔡嘉祐以新臺幣（下
    同）1,000 至2,000 元不等之代價予以變賣，所得全數交付
    李泓明。李泓銘又委由蔡嘉祐持上開變造之證件，向彰化商
    業銀行路竹分行（下稱彰化銀行）申設00000000000000號帳
    戶，並共同基於幫助詐欺取財之犯意，於不詳時地，以不詳
    代價，將上開彰化銀行帳戶之存摺、提款卡、密碼及印章提
    供予年籍、姓名均不詳之人使用，容任其所屬犯罪集團之成
    員使用該門號以遂不法之犯罪行為。嗣該年籍、姓名均不詳
    之人及其所屬犯罪集團之成員取得上開帳戶後，即共同基於
    詐欺取財之犯意聯絡，於98年6 月1 日以電話聯絡張麗蓉，
    向其佯稱因遭詐騙集團冒用名義申設帳戶，需匯款至指定帳
    戶以證明其清白云云，致張麗蓉限於錯誤，而依詐欺集團成
    員之指示，於98年6 月3 日匯款10萬元至林彥璋上開彰化銀
    行帳戶內，經張麗蓉察覺受騙而報警。嗣因附表所示各該電
    信公司寄發帳單予林彥璋，經林彥璋察覺有異報警處理，始
    循線查悉上情。因認被告涉犯刑法第216 條、第210 條行使
    偽造私文書罪、第216 條、第212 條行使變造特種文書罪、
    第339 條第1 項詐欺取財罪、第339 條第2 項詐欺得利罪、
    第30條第1 項、第339 條第1 項幫助詐欺取財罪、戶籍法第
    75條第2 項行使變造國民身分證罪嫌。
二、證據能力方面:
  (一)按被告以外之人，於審判外之言詞或書面陳述，除法律有規
    定者外，不得作為證據，刑事訴訟法第159條第1項定有明文
    。查本件同案被告蔡嘉祐於警訊之陳述，為被告以外之人於
    審判外所為之書面陳述，屬於傳聞證據，被告及其辯護人於
    本院行準備程序中既已聲明異議，爭執其證據能力，而不同
    意作為本案證據之使用（見本院卷第67頁），且核無刑事訴
    訟法第159 條之1 至第159 條之4 或其他規定「傳聞證據例
    外」之情形，上開同案被告蔡嘉祐於警訊之陳述，應認無證
    據能力。( 惟以之作為彈劾證據使用，為證據法則所允許，
    固不待言) 。
  (二)次按，被告以外之人於審判外之陳述，雖不符刑事訴訟法第
    159 條之1 至之4 等4 條之規定，而經當事人於審判程序同
    意作為證據，法院審酌該言詞陳述或書面陳述作成時之情況
    ，認為適當者，亦得為證據；又當事人、代理人或辯護人於
    法院調查證據時，知有刑事訴訟法第159 條第1 項不得為證
    據之情形，而未於言詞辯論終結前聲明異議者，視為有前項
    之同意，同法第159 條之5 定有明文。本判決除上開論述之
    證據外，下列所引用屬於言詞陳述及書面陳述之傳聞證據部
    分，檢察官、被告及其辯護人於本院行準備程序時，對於各
    該傳聞證據之證據能力均未加爭執，且同意作為本案之證據
    （見本院卷第67頁），嗣於本院審理程序，調查各該傳聞證
    據，加予提示並告以要旨時，檢察官、被告及其辯護人亦均
    未於言詞辯論終結前聲明異議，本院審酌各該傳聞證據作成
    時之情況，認均與本件待證事實具有關聯性，且查無證據足
    以證明言詞陳述之傳聞證據部分，陳述人有受不法取供或違
    反其自由意志而陳述之情形，書面陳述之傳聞證據部分，亦
    無遭變造或偽造之情事，顯見上開傳聞證據之證明力非明顯
    過低，衡酌各該傳聞證據，作為本案之證據亦屬適當，自均
    得為證據，而有證據能力。
三、按犯罪事實應依證據認定之，無證據不得認定犯罪事實；又
    不能證明被告犯罪者，應諭知無罪之判決，刑事訴訟法第15
    4 條第2 項、第301 條第1 項分別定有規定。次按認定不利
    於被告之事實，須依積極證據，苟積極證據不足為不利於被
    告事實之認定時，即應為有利於被告之認定，更不必有何有
    利之證據。此之所謂證據，須確屬能為被告有罪之證明，而
    無瑕疵可指者，始足當之；再者，犯罪事實之認定，應憑證
    據，所謂證據，須適於為被告犯罪事實之證明者，始得採為
    斷罪資料，如未能發現相當證據，或證據不足以證明，自不
    能以推測或擬制之方法以為裁判基礎；又所謂認定犯罪事實
    所憑之證據，雖不以直接證據為限，間接證據亦包括在內，
    然而無論直接或間接證據，其為訴訟上之證明，須於通常一
    般人均不致有所懷疑，而得確信其為真實之程度，始得據之
    為有罪之認定，倘其證明尚未達到此一程度，而有合理懷疑
    存在時，即應為無罪之判決（最高法院29年度上字第3105號
    、30年度上字第0816號、40年度臺上字第86號、53年度臺上
    字第2750號、76年度臺上字第4986號判例參照）。另按，檢
    察官就被告犯罪事實，應負舉證責任，並指出證明之方法，
    刑事訴訟法第161 條第1 項定有明文。因此，檢察官對於起
    訴之犯罪事實，應負提出證據及說服之實質舉證責任。倘其
    所提出之證據，不足為被告有罪之積極證明，或其指出證明
    之方法，無從說服法院以形成被告有罪之心證，基於無罪推
    定之原則，自應為被告無罪判決之諭知（最高法院92年臺上
    字第128 號判例要旨參照）。
四、本件公訴人認被告涉有前開行使偽造私文書等罪嫌，係以告
    訴人林彥璋、張麗蓉之指訴，證人即同案被告蔡嘉祐、通信
    行承辦人員陳佳妗、凌瀚、華皇傑、吳瓊雅、陳怡婷之證言
    ，暨有行動電話服務申請書、林彥璋之彰化銀行開戶資料及
    交易明細表在卷可稽，為其主要論據。訊據上訴人即被告（
    下稱被告）堅詞否認有行使偽造私文書等犯行，辯稱: 伊所
    拾獲林彥璋身分證及汽車駕照，是蔡嘉祐以電擊棒電擊伊後
    強行取走，伊不知道蔡嘉祐以林彥璋身分證及汽車駕照申請
    行動電話門號、彰化銀行帳戶，蔡嘉祐所為上開行為，伊完
    全不知情，更與伊無關，不能僅憑蔡嘉祐單方面供詞據以認
    定伊涉犯本案等語。
五、本院查，本件除了侵占林彥璋身分證及汽車駕照，係被告李
    泓銘「本人親自」所為之外，其餘所犯以貼上蔡嘉祐照片之
    「變造後林彥璋身分證及汽車駕照」行使偽造私文書罪、行
    使變造特種文書罪、詐欺取財罪、詐欺得利罪、幫助詐欺取
    財罪（申請彰化銀行帳戶）、行使變造國民身分證罪，均係
    證人即同案被告蔡嘉祐所為，被告李泓銘均未出面分擔任何
    犯罪行為，業據被告李泓銘、證人蔡嘉祐供陳在卷，合先敘
    明。茲首要審究者，究係證人蔡嘉祐所供被告李泓銘指使其
    犯下上開罪嫌是否為真正? 檢察官所舉之證據能否說服法院
    形成被告李泓銘與蔡嘉祐「共同」犯下上開罪嫌之有罪的心
    證?
六、經查：
  (一)證人即同案被告蔡嘉祐於警訊時供稱「於98年3 月間，因積
    欠債務無力償還，且債主催討甚急，情急之下，之前在網路
    聊天室得知一位綽號小陳的男子可變造證件申辦電信門號可
    以賺錢（獲取不正利益），我將此事告知債主李泓銘（年籍
    不詳），李泓銘表示他有拾獲林彥璋的證件資料可以給我去
    辦，但申辦後得利必須先償還積欠債務，我取得林彥璋的證
    件資料後，與該網路聊天室之人小陳（年籍不詳）聯絡後，
    小陳叫我跟張先生聯絡，我與張先生約定以新台幣2 萬元，
    我將我的照片及林彥璋身分證、普通小型車駕照寄給張先生
    ，張先生指定寄到超峰貨運台北重慶站收件人張先生，張先
    生約一星期後，親自將經變造過換貼上我的照片之林彥璋的
    身分證、普通小型車駕照在統聯客運岡山站交給我，我再看
    報紙「辦門號送現金」的廣告，打電話給該廣告所留的電話
    ，依照他們的指示到約定的通訊行申辦電信門號」等語（警
    卷第35頁）；證人蔡嘉祐於偵查中證稱「（何以林彥璋身分
    證上貼你的相片？）李泓銘拿林彥璋的身分證給我，並要我
    提供我的相片，我們一起拿去超峰快遞寄到台北請人變造的
    ，變造的代價是20,000元，李泓銘拿20,000元的現金給我，
    連同告訴人的身分證及我的相片寄去台北。（李某何以要變
    造身分證？）他要我看報紙上的分類廣告，找辦理行動電話
    的業者後，拿變造好的身分證去辦理手機出來再賣掉換取現
    金。（你有以變造的身分證申辦銀行帳戶？）有。我去彰化
    銀行路竹分行以林彥璋的名義申辦帳戶，事後我把存摺、提
    款卡、密碼全交給李某。時間大概在今年4 、5 月間」等語
    （第33580 號偵查卷第118 、119 頁）；其於原審及本院審
    理時證稱「（當初要變造身分證是何情形？）我在去年三月
    初是因為欠李泓銘錢，他說他撿到林彥璋身分證、駕照，跟
    我說叫我拿我的大頭照到高雄市○○路上超峰快遞找他，他
    拿貳萬元給我，及林彥璋身分證、駕照，附上我的大頭照寄
    到台北重慶路上超峰快遞，在寄上去的資料上我有留我的手
    機，過了壹個禮拜有一個姓張的男子問我住在何處，我說我
    住岡山，跟我約在岡山客運見面，我到時，對方把林彥璋身
    分證、駕照上面已經換成我的照片給我，我拿到證件我有馬
    上撥給李泓銘，說我拿到了，他叫我去看自由時報廣告欄說
    上面有辦門號換現金的，我就照報紙電話打去問，辦門號業
    者就出來約我在高雄市、台南通訊行，在門口等我，叫我先
    去辦手機門號的專案有附手機或電腦的，我辦好，就直接將
    手機、電腦給業者，我拿現金，SIM 卡我直接抽掉丟棄，我
    再將現金還給李泓銘，大約壹萬多元。（98年3 月17日你晚
    上約我去拿一萬元，有無拿電擊棒電我？）當時在李泓銘車
    上，李泓銘是我職棒簽賭的組頭，我有欠他賭金，他打電話
    跟我要賭金，我說我要向台南朋友借，但是到台南後，我朋
    友卻說沒辦法當日給我，李泓銘覺得我在騙他，所以起爭執
    ，過程中不小心誤傷他，電擊棒是李泓銘的，李泓銘說我如
    果不還他錢，他電擊棒拿在手上，他應該只是要恐嚇我的意
    思，我是在拉扯中不小心電到他，那時停在台南濱海公路路
    上要等朋友過來，我誤傷他後，我有跟他道歉，還說醫藥費
    我願意負責，我跟他說時，朋友也在場，他也知道，事後我
    又匯了六千元的醫藥費給他，我取得他原諒，他才開車載我
    回來岡山。（超峰快遞我何時拿貳萬元給你，請提出證據？
    ）沒辦法提出證據，是當場拿現金給我的」等語（原審院一
    卷第25、26頁、本院卷第82-85 頁）；證人蔡嘉祐於本院進
    一步證稱「（你針對林彥璋國民身份證、駕照，李泓銘同意
    給你使用，申請電話賣給收購的人，及彰化銀行申請戶頭，
    有其他佐證證明，被告說的是不對的，你講的是對的？）沒
    有什麼證據可以證明被告交林彥璋身分證、駕照給我是經過
    他的同意，他也要我去假藉林彥璋名義辦理行動電話，電腦
    、彰化銀行申請戶頭。我沒有辦法提出証據証明我講的是對
    的，李泓銘講的是錯的，這件事情只有我跟被告2 人接洽而
    已，沒有其他人知悉這件事情」等語（本院卷第103 頁）。
    針對本案之犯罪緣由為何? 變造林彥璋國民身份證、駕照之
    代價2 萬元由何人出錢? 證人蔡嘉祐於警訊證稱「之前在網
    路聊天室得知一位綽號小陳的男子可變造證件申辦電信門號
    可以賺錢（獲取不正利益），我將此事告知債主李泓銘（年
    籍不詳），李泓銘表示他有拾獲林彥璋的證件資料可以給我
    去辦，但申辦後得利必須先償還積欠債務，我取得林彥璋的
    證件資料後，與該網路聊天室之人小陳（年籍不詳）聯絡後
    ，小陳叫我跟張先生聯絡，我與張先生約定以新台幣2 萬元
    ，我將我的照片及林彥璋身分證、普通小型車駕照寄給張先
    生」云云，已明確表示證人蔡嘉祐先在網路聊天室得知「小
    陳」可變造證件，申辦門號可以賺錢，才將此事告知被告，
    且申辦費用2 萬元是其與變造證件者聯絡後交付對方，並無
    隻言半語提及被告交付2 萬元一節；證人蔡嘉祐嗣於偵查、
    原審及本院則明確證稱是被告拿出2 萬元指使證人蔡嘉祐辦
    妥變造之林彥璋身分證、普通小型車駕照後，才持續拿變造
    之證件申辦門號及彰化銀行帳戶，針對本案之犯罪緣由為何
    ？究係證人蔡嘉祐先得知「可變造證件申辦電信門號可以賺
    錢（獲取不正利益）」之信息後才告知被告? 或被告先得知
    上開信息，才指使證人蔡嘉祐犯本案? 又變造證件代價2 萬
    元，究係被告李泓銘或證人蔡嘉祐所支付? 證人蔡嘉祐前後
    供證不一，其證言之憑信性已非無疑。再者證人蔡嘉祐另證
    稱「（你去變賣原審判決附表一編號1 到編號7 ，你總共變
    賣多少錢？）壹萬多，沒有超過壹萬五千元。（你剛才提到
    說你把林彥璋的身分證、駕照拿去變造的代價，新台幣二萬
    元的代價，這樣不是虧本嗎？）他的重點要我去辦理銀行貸
    款。（你去彰化銀行辦理林彥璋的開戶手續，你有無用林彥
    璋的名義去辦理信用貸款？）沒有」等語（本院卷第84頁背
    面），揆之常情，本案林彥璋的身分證、駕照拿去變造的代
    價是2 萬元，若是被告李泓銘所支付，而證人蔡嘉祐交付被
    告李泓銘之犯罪所得才1 萬多元，衡情被告豈有為了向證人
    蔡嘉祐索討欠款而虧本之理? 愈見證人蔡嘉祐之證言與常情
    不合並非可採。
  (二)證人蔡嘉祐另證稱「（（提示98年7 月28日警訊筆錄），你
    說你自己叫小陳的聯絡，為何說這些話？）我到電信警察局
    時，我有說東西（指林彥璋身分證、普通小型車駕照）是李
    泓銘給我的，當時做我筆錄的電信警察姓張，當場有打電話
    給李泓銘，問他是否有撿到皮夾，你有無拿給蔡誌凱（即蔡
    嘉祐），他說有，隔天回來我有跟他講這些狀況之後，他有
    罵我，幹嘛我要把他牽扯進去，事後他有威脅我，叫我不要
    亂講話。我在原審有跟法官說」等語（本院卷第83、84頁）
    。惟證人張清於本院證稱「（根據蔡嘉祐證述，你曾經打
    電話到李泓銘家裡，李泓銘有無跟你承認，林彥璋的證件，
    是他交給蔡嘉祐，有無這回事？）他否認有交林彥璋的證件
    給蔡嘉祐，但他有承認撿到林彥璋的證件」等語（本院卷第
    101 頁背面）；足見證人蔡嘉祐證稱被告李泓銘在電話中有
    向承辦警員張清承認交付林彥璋身分證、普通小型車駕照
    給他一節，與事實不符，證人蔡嘉祐證詞之憑信性顯然可議
    。又證人張清於本院另證稱「我打電話去問李泓銘有沒有
    交林彥璋國民身分證給蔡嘉祐」、「被告說沒有這回事，他
    要跟我們到警局來說明」、「（隔天早上作筆錄，他有無承
    認他把林彥璋身分證交給蔡嘉祐? ）沒有，他說在海馬餐廳
    前空地，蔡嘉祐把林彥璋的國民身分證、駕照拿走，他沒有
    阻止他」等語（本院卷第100 、101 頁），足見被告李泓銘
    確僅向警員張清承認「有撿到林彥璋之證件」，惟針對「
    被告是否將林彥璋之證件交給蔡嘉祐」，被告自警訊、偵審
    均為之否認，始終如一，再對照證人張清之證言，相互比
    對，愈見證人蔡嘉祐證詞之憑信性顯然較低，為不可採。
  (三)證人莊峰銘於本院證稱：「（你與被告李泓銘、證人蔡嘉祐
    何人關係比較密切？）蔡嘉祐」、「我剛到時我看到他們人
    在海馬餐廳外面李泓銘車子內，因為我當時要趕過去跟蔡嘉
    祐說我沒有借到錢，因為他之前有拜託我借錢，我看到李泓
    銘在車子內，我覺得很吃驚，我機車停在他們汽車旁邊距離
    二、三部距離，他們2 人在裡面講話，什麼內容我聽不到。
    後來我聽李泓銘「啊一聲」，我看到蔡嘉祐拿電擊棒觸及到
    李泓銘脖子那邊，過沒多久他們就開車走了」、「（你看到
    電擊那天與蔡嘉祐取得林彥璋的國民身份證、駕照，有何關
    連？你當時有看到嗎? ）沒有看到，是事後蔡嘉祐打電話跟
    我講的，我才知道」等語（本院卷第79、81頁），顯見證人
    莊峰銘既與蔡嘉祐關係較好，自無陳述不利於蔡嘉祐證詞之
    故意，比對警員張清與證人莊峰銘之證詞，並與上開(一)、
    (二)各節，相互印證以觀，且證人蔡嘉祐於本院99年12月14日
    審理中承認：「我抓到手，在拉扯中誤觸電擊棒，當時我有
    向他道歉」、「我在現場有跟他道歉，我回家之後，我在車
    上有承諾給他醫藥費，我當時同意賠他6 千元」等語，顯證
    被告所辯蔡嘉祐確於「98年3 月18日」電擊被告當日即於被
    告車上取走林彥璋之身份證、駕照等證件一節，並非全然無
    憑。
  (四)至於被害人林彥璋、張麗蓉之指訴，僅能證明其等2 人有被
    害之事實，不能證明被告李泓銘「共同」涉犯本案。而通信
    行承辦人員陳佳妗、凌瀚、華皇傑、吳瓊雅、陳怡婷之證言
    ，行動電話服務申請書、申請書17張、變造之身分證、汽車
    駕照、林彥璋之彰化銀行開戶資料、存摺存款帳號資料暨交
    易明細表，僅能證明蔡嘉祐涉有本件行使偽造私文書等犯行
    ，亦不能證明被告李泓銘與蔡嘉祐「共同」涉犯本案，均無
    足採為不利被告之認定。又被告李泓銘在警訊初供中為何未
    向警方表示林彥璋之身份證、駕照遭蔡嘉祐以電擊棒電擊後
    強行取走？或係心中保留，或係與蔡嘉祐和解後迴護蔡嘉祐
    之詞，或有其他理由，均屬可能。另被告為何未將撿到之林
    彥璋身份證、駕照交警方處理，是否有供犯罪用之意圖？或
    係事忙無暇報警，或係法律知識不足，不知如何處理，或有
    其他理由，均屬可能；況且檢察官並未舉出確切證據足以證
    明被告此舉有供犯罪用之意圖，不能執此採為不利被告之認
    定。
  (五)末查，證據之證明力，雖由法官評價，然心證之形成，由來
    於經嚴格證明之證據資料之推理作用，通常有賴數個互補性
    之證據始足以形成確信心證，單憑一個證據則較難獲得正確
    之心證。尤其具有對向性關係之單一證據或敵性證人，不免
    有作利己損人之不實供述之虞。此種虛偽危險性較大之被告
    以外之人所為之陳述，為避免其嫁禍他人，藉以發見實體之
    真實，除以具結、交互詰問、對質等方法，以擔保其真實性
    外，自仍應認有補強證據以增強其陳述之憑信性，始足為認
    定被告犯罪事實之依據（最高法院99年度台上字第6944號判
    決意旨參照）。綜上各節所述，本件證人蔡嘉祐前後供證不
    一，其證言之憑信性自非無疑，已如前述，自不能僅憑證人
    蔡嘉祐單一且前後不一之指證，遽以認定被告涉犯本件行使
    偽造私文書等犯行。況且證人蔡嘉祐於本院另證稱「（你針
    對林彥璋國民身份證、駕照，李泓銘同意給你使用，申請電
    話賣給收購的人，及彰化銀行申請戶頭，有其他佐證證明，
    被告說的是不對的，你講的是對的？）沒有什麼證據可以證
    明被告交林彥璋身分證、駕照給我是經過他的同意，他也要
    我去假藉林彥璋名義辦理行動電話、電腦、彰化銀行申請戶
    頭。我沒有辦法提出証據証明我講的是對的，李泓銘講的是
    錯的，這件事情只有我跟被告2 人接洽而已，沒有其他人知
    悉這件事情」等語（本院卷第103 頁）。再公訴人所舉被告
    李泓銘涉犯上開行使偽造私文書等犯行之上開各項證據，既
    不足為被告李泓銘確有參與上開犯行之積極證明，且其指出
    證明之方法，亦尚未達於通常一般人均不致有所懷疑，而得
    確信被告李泓銘確有參與上開犯行之真實程度，而無從說服
    法院以形成對被告李泓銘就上開行使偽造私文書等犯行為有
    罪之心證。此外，本院復查無其他積極證據，足資證明被告
    李泓銘確有參與公訴人所指上開行使偽造私文書等犯行，而
    與證人蔡嘉祐有犯意聯絡與行為分擔，揆諸前揭法文規定及
    最高法院判例意旨，被告李泓銘被訴涉犯行使偽造私文書、
    行使變造特種文書、行使變造身分證、詐欺取財、詐欺得利
    、幫助詐欺取財罪嫌部分，自屬犯罪不能證明，基於無罪推
    定原則，自應就此部分，均為被告李泓銘無罪判決之諭知。
七、原審未詳為推求，遽為被告李泓銘論罪科刑之判決，即有未
    恰，被告執此聲明上訴，指摘原判決此部分不當，為有理由
    ，應由本院將原判決關於李泓銘行使偽造私文書罪共伍罪、
    幫助詐欺取財罪壹罪部分連同其應執行刑均撤銷改判，並為
    被告李泓銘被訴行使偽造私文書、行使變造特種文書、行使
    變造身分證、詐欺取財、詐欺得利、幫助詐欺取財，均無罪
    之判決。
八、同案被告蔡嘉祐及被告李泓銘所犯侵占遺失物部分，業據原
    審判刑確定。又本件事證已明，被告李泓銘及證人蔡嘉祐均
    請求測謊鑑定，核無必要，併予敘明。
據上論結，應依刑事訴訟法第369 條第1 項前段、第364 條、第
301 條第1 項，判決如主文。
本案經檢察官郭振昌到庭執行職務。
中    華    民    國  100     年    1     月    18    日
                刑事第五庭  審判長法  官  曾永宗
                                  法  官  任森銓
                                  法  官  鍾宗霖
以上正本證明與原本無異。
一、行使變造特種文書、詐欺取財、詐欺得利、幫助詐欺取財，
    不得上訴。
二、其餘部分，如不服本判決應於收受本判決後10日內向本院提
    出上訴書狀，其未敘述上訴理由者，並得於提起上訴後10日
    內向本院補提理由書狀（均須按他造當事人之人數附繕本）
    「切勿逕送上級法院」。
中    華    民    國  100     年    1     月    18    日
                                  書記官  陳武悅
 附表：
 ┌──┬────┬────────┬────────┬──────┐
 │編號│時    間│地            點│申  辦  門  號  │積欠通話費用│
 ├──┼────┼────────┼────────┼──────┤
 │ 1  │98.03.31│高雄市三民區鼎山│0000-000000     │451元       │
 │    │        │街361號1樓遠傳電│                │            │
 │    │        │話之鼎山特約服務│                │            │
 │    │        │中心            │                │            │
 ├──┼────┼────────┼────────┼──────┤
 │ 2  │98.03.31│高雄市前鎮區一心│0000-000000     │323元       │
 │    │        │二路19號遠傳電信│0000-000000     │323元       │
 │    │        │之前鎮一心特約服│                │            │
 │    │        │務中心          │                │            │
 ├──┼────┼────────┼────────┼──────┤
 │ 3  │98.03.29│高雄市三民區建工│0000-000000     │501元       │
 │    │        │路534號之建工特 │                │            │
 │    │        │約服務中心      │                │            │
 ├──┼────┼────────┼────────┼──────┤
 │ 4  │98.03.31│高雄市前鎮區一心│0000-000000     │307元       │
 │    │        │二路394號1樓之臺│                │            │
 │    │        │灣大哥大電信服務│                │            │
 │    │        │門市            │                │            │
 ├──┼────┼────────┼────────┼──────┤
 │ 5  │98.04.10│高雄市三民區覺民│0000-000000     │231元       │
 │    │        │路197號之臺灣大 │                │            │
 │    │        │大哥大電信門市服│                │            │
 │    │        │務中心          │                │            │
 ├──┼────┼────────┼────────┼──────┤
 │ 6  │98.04.06│臺南市○○路○ 段│0000-000000     │1,952元     │
 │    │        │125號1樓震旦通信│0000-000000     │1,387元     │
 │    │        │臺南小北店      │                │            │
 ├──┼────┼────────┼────────┼──────┤
 │ 7  │98.03.27│高雄縣路竹鄉中山│0000-000000     │1,075元     │
 │    │        │路上之亞太電信行│                │            │
 └──┴────┴────────┴────────┴──────┘